【裁判字號】    92,交上訴,86
【裁判日期】    920924
【裁判案由】    公共危險
【裁判全文】
臺灣高等法院高雄分院刑事判決                    九十二年度交上訴字第八六號
    上  訴  人  臺灣屏東地方法院檢察署檢察官
    被      告  甲○○○
右上訴人因被告公共危險案件，不服臺灣屏東地方法院九十一年度交訴字第二○三號
中華民國九十二年六月三日第一審判決（起訴案號：臺灣屏東地方法院檢察署九十一
年度偵字第五一九九號），提起上訴，本院判決如左：
      主  文
原判決撤銷。
甲○○○駕駛動力交通工具肇事，致人死傷而逃逸，處有期徒刑陸月，如易科罰金，
以參佰元折算壹日。
      事  實
一、甲○○○於民國九十一年一月十七日十八時許，騎乘車牌號碼ＯＧＧ－六二六號
    機車，沿橫跨屏東縣東港鎮及新園鄉鹽埔村之進德（鹽埔）便橋（該便橋為二線
    道狹橋、中央有分線道，各道寬一點二公尺）由東向西（即東港往鹽埔村，起訴
    書誤為由西向東）方向遵道行駛，途經該便橋第十二根路燈處，適有陳林不（女
    、十六年一月七日生、已滿七十一歲）騎乘車牌號碼ＫＮ五－八八○號機車，反
    向由西向東行經該處時，因不明原因突然失控偏入來車內，致與甲○○○之機車
    左前把手暨左手指發生擦撞，又續前行失控撞及路旁橋墩而倒地傷及頭部，甲○
    ○○於肇事後，未待釐清責任，即生逃逸之意思，逕行離開現場，陳林不經他人
    緊急送醫，仍因傷重於同（十七）日二十一時許不治死亡，嗣經警循線查獲甲○
    ○○上情。
二、案經屏東縣警察局東港分局移送檢察官偵查起訴。
      理  由
一、訊之被告甲○○○（下稱被告）坦承於九十一年一月十七日傍晚，前往東港購買
    雞蛋等物後，於同日十八時十分許，騎乘車牌號碼ＯＧＧ－六二六號機車，沿橫
    跨屏東縣東港鎮及新園鄉鹽埔村之鹽埔便橋由東向西方向返回鹽埔村，途經該便
    橋上，遭一位騎機車反向由西向東之人，因不明原因突然失控偏入來車道內，致
    與被告之機車左前把手暨左手指發生擦撞，又續搖晃前行離去，被告人車倒地，
    所購雞蛋等物掉在橋面上，經清除橋面破損雞蛋掃至橋下及短暫停留後離去，停
    留期間有一個女孩子騎機車經過等情，雖否認右揭肇事逃逸犯行，辯稱：當時與
    我擦撞的人是男性，不是婦人陳林不，該男人擦撞後隨即騎車離開，該人並無當
    場跌倒，現場亦無另有發生車禍，我沒有肇事逃逸云云。惟查：
（一）被害人陳林不於九十一年一月十七日十八時許，騎乘車牌號碼ＫＮ五－八八○
      號機車，沿上述進德便橋自屏東縣新園鄉鹽埔村往東港鎮方向由西向東行駛時
      ，在該便橋第十二根路燈處，因車輛失控撞擊便橋欄桿，因致人車倒地受有頭
      部外傷併腦出血及右足踝骨折等傷害，隨即經人於同日十八時十二分許送至輔
      英技術學院附設醫院救治，同日十九時四十五分許轉送高雄長庚醫院治療，仍
      於九十一年一月十七日二十一時傷重不治等情，業經陳林不之女乙○○陳述明
      確，核與證人即處理本件車禍事宜之警員張春園、林瑟雄證述該處確有發生車
      禍一節相符，並有道路交通事故調查報告表、輔英技術學院附設醫院急診病歷
      、疾病診斷證明書各一紙、事故現場相片八幀可證。而陳林不確因本件車禍傷
      重不治一節，亦經臺灣屏東地方法院檢察署檢察官督同法醫師相驗屬實，並製
      有勘驗筆錄、相驗屍體證明書及驗斷書在卷可證。
（二）被告於九十一年一月十八日八時十分警訊中供稱：「因我與他人發生車禍，而
      陳女因送醫不治，所以警方通知我至派出所製作筆錄」、「我是於九十一年一
      月十七日十八時．．，在鹽埔村進德便橋（發生車禍）」、「當時我騎機車由
      東港往鹽埔方向行駛，而陳女騎機車由鹽埔往東港方向行駛，當時我騎在自己
      車道，而看見陳女騎很快往我方向行駛來，後來我的機車左把手就遭到陳女機
      車左把手擦撞到，致使我左手指受傷，置於腳踏板之雞蛋有散落，而陳女擦撞
      到我後也未停車，我往後看時就有看到陳女機車行駛不穩，速度也很快，．．
      」等語；又於同日下午四時四十五分檢察官偵訊中供稱：「（九十一年一月十
      七日下午六時許，在東港往鹽埔便橋上是否與人發生車禍？）有發生車禍，我
      的印象是一位老人家」、「我是行進中，死者由我對向過來擦撞到我手，但死
      者仍繼續行進」等語（見相驗卷第六、七、十四、十五頁），被告已坦承騎機
      車有與被害人陳林不所騎機車在進德便橋上擦撞發生車禍，而被害人陳林不係
      十六年一月七日出生，年已七十一歲老人家，其雖係女性，但體格外觀及所留
      頭髮很像男人一節，為被害人之女乙○○於本院中陳明（見本院卷第三六頁）
      ，並經參與相驗時在場之警員即證人張春園於原審及本院中結證明確（見原審
      卷第三六頁、本院卷第三七頁），復有顯示陳林不臉部及體型外觀像男人（即
      頭髮未過肩、臉呈四方形）之相驗相片足按（見相驗卷第四二至四四頁），參
      以承辦警員張春園及林瑟雄於本院中均結證稱，當天現場發生車禍僅本件車禍
      ，並無其他第二件車禍等情（見本院卷第三七、四六頁），及到車禍現場處理
      警員即證人林瑟雄於本院中證稱：「（本件車禍你是否有到肇事現場處理？）
      是的，我與一位姓楊同組的警員到場，我到現場地上發現有破損的雞蛋及血跡
      ，被害人已經被送走了，被害人的機車已被遷移現場，因為肇事的地方是便橋
      ，寬只有二台機車可以閃過而已，所以機車已經遷到便橋外，但沒有看到肇事
      者的機車，我到現場量現場及照相之後，就到醫院看被害人，被害人已經在急
      救，我們也沒有問他的筆錄」等語（見本院卷第四五頁），而被告於原審及本
      院中坦承當天現場並無第二件車禍，距被害人陳林不血跡分布處約二十一公尺
      處雞蛋破碎之痕跡，係其與人擦撞時遺留之事實，已足認被告騎機車係與被害
      人陳林不所騎機車發生本件擦撞車禍已明，被告雖曾於警局口頭、另次偵查、
      原審及本院中所稱與一位男子發生擦撞之人，應係將被害人陳林不誤認為該男
      子所致亦無疑義。
（三）證人吳金分於九十一年一月十七日十八時餘路過案發現場時，看見某中年男子
      神情緊張，抱住陳林不搖晃，陳林不當時滿身是血，吳金分受該中年男子委託
      撥打其所有0000000000號行動電話呼叫救護車到場等情，業經證人
      吳金分於原審審理時證述：「當時我丙我朋友載（機車），從東港要往鹽埔的
      方向，走到便橋時，看到壹個中年男子在搖被害人，當時被害人滿身是血，我
      們停下來問他有沒有叫救護車，我們沒有下車，他說都沒有打電話，請我們幫
      他打，我就打電話叫救護車，我打完電話就走了，再往鹽埔騎，騎一段距離看
      到壹個已跌倒在地之婦人，要走去牽車子。」、「（問：當時已跌倒的另外壹
      個婦人，她有沒有東西掉在地上？）有看到塑膠袋掛在把手，（東西）掉在地
      上。」等語（見原審卷第三十四頁至第三十六頁），核與證人張春園證述本件
      車禍確是吳金分以其持有之行動電話報警相符，並有屏東縣警察局東港分局各
      類案件記錄表一紙在卷可證。嗣證人吳金分於本院中亦為相同之證述，並補結
      證稱：我報完案後，續往鹽埔方向前行，才看到離案發地點約一、二十公尺處
      有一個婦女跌倒在地，用手扶著自己小腿並且將機車扶起，地上散落一些東西
      ，也在便橋上，當時我看到在便橋上只有死者與跌倒婦女的機車共二部，都在
      便橋上等語（見本院卷第二二至二四頁），核與被告坦承騎車擦撞後人車跌倒
      在便橋上，所購雞蛋等物掉落，後欲起身遷車，遇有騎機車女孩經過等情，大
      致相符，堪認證人吳金分所述之婦女應係被告其人。雖證人吳金分於原審及本
      院中無法明確指認該婦女係被告其人，及該婦女現場掉落具體物品為何，乃因
      事隔久遠，且事不關己，對被告之面貌及現場情節未刻意強記所致，自不能以
      證人吳金分無法明確指認被告其人及現場掉落何物，即認被告騎機車不是與被
      害人陳林不所騎機車擦撞。至證人吳金分所述當時騎機車載伊之王珠玉女士，
      依證人所述王女已病故，本院自無從傳訊，附此說明。
（四）本件車禍發生之地點，係橫跨東港鎮與新園鄉鹽埔村間之狹長便橋，地處偏僻
      ，橋面狹窄，僅得供二部機車來回通行，並無行駛汽車一節，為證人林瑟雄於
      本院中證實，並有警製事故現場圖及顯示上情相片可按，該處既係偏僻之狹窄
      且長便橋，以現今一般人對行之方面講求方便、迅速原則觀之，衡情來往該便
      橋者均以機車代步，而本件被其友人以機車載乘之證人吳金分於本院中上開結
      證，顯示其乘座友人機車路過該便橋當時人車，除其與王珠玉共用機車外，便
      橋上有某中年男子、被害人及婦女（即被告）三人，但倒地機車僅二部明確，
      該神情緊張、抱住流血被害人搖晃之中年男子，是如何同時出現在地處偏僻該
      便橋現場，衡情與被告或被害人二部機車有所關聯（即案發前搭乘被告或被害
      人機車途經便橋），被告既坦稱對方僅一人，則該中年男子自係同搭被告機車
      之人，茍而該中年男子見發生本件車禍，造成被害人嚴重受傷，而有動手救護
      傷患，神情驚慌之舉，不悖常情。
（五）證人張春園於本院中證稱：「（如何知道肇事者姓名？）被害人的家屬陳佳妙
      （被害人孫子的女友）有拿肇事者甲○○○的姓名及電話號碼資料給我，她告
      訴我說資料上這個人就是肇事者，這個資料是甲○○○的先生在醫院拿給被害
      人家屬的，我到醫院的時候，當時被告的先生已經離開醫院」等語（見本院卷
      第三七頁），而被告對證人張春園上開證述坦承：我先生到醫院有把我姓名及
      電話號碼資料交給被害人家屬等語（見本院卷第三八頁）；另被告之夫孔財陽
      於九十一年一月十八日十六時三十分，在偵查中坦承有到被害人送醫之輔英醫
      院，其對檢察官訊問：「（為何你知要到輔英醫院？）因為我有到（車禍）現
      場看，那時現場有人在，並有救護車，有人告訴我我太太在輔英醫院，我才到
      輔英，但我到輔英並沒有找到我太太」、「（在醫院有否見到死者？）有，我
      還留聯絡電話給死者家屬」等語，顯見被告之夫孔財陽曾出現在車禍現場，並
      有看到救護車，事後有到被害人送醫之輔英醫院，曾看到死者面貌，有將其妻
      即被告姓名及家中電話資料交給被害人家屬等情無訛，而被害人係九十一年一
      月十七日十八時十二分送到輔英醫院就醫，距離案發時間僅十來分鐘甚短，又
      被害人於同晚十九時四十五分轉送長庚醫院，在輔英醫院救治期間不長，何以
      被告之先生孔財陽會在短短不到二個小時內，出現在車禍現場，看到救護車，
      並到被害人送醫之輔英醫院，看到死者面貌，有將其妻即被告姓名及家中電話
      資料交給被害人家屬等違常之舉，另被告之夫孔財陽於偵查中就車禍經過證稱
      ：「她（即被告）說有一個人騎很快擦撞到她機車之後就失控衝撞橋墩」等語
      （見相驗卷第九頁），然被告卻否認有對孔財陽上開供述，被告既無轉知，其
      夫孔財陽卻能具體證述車禍經過，且與實情相符，難道車禍發生當時親眼目睹
      ？雖被告之夫孔財陽偵查中稱係一位綽號「文龍」男子告知其妻發生車禍，才
      緊急前往車禍現場處理得知上情云云，然被告及其夫孔財陽始終未能提供該綽
      號「文龍」者供調查，所述是否為真，令人存疑？縱認屬實，該綽號「文龍」
      男子即有可能係搭乘被告機車，於本件車禍發生時在場神情緊張，動手救助被
      害人之人，因被告所騎機車所載何人，對本件被告駕車致人死傷逃逸犯行並無
      影響，本院不予具體認定。
（六）被告與陳林不發生擦撞造成被告人車倒地物品掉落之地點，距現場陳林不血跡
      分布處不過二十一公尺，有道路交通事故現場調查報告表二份在卷足憑，又被
      告自承於肇事後因手指疼痛而在現場短暫停留及肇事後機車倒地可能造成之聲
      響，且該便橋係畢直狹長平坦橋面，有相片可按，視線極其良好，被告應當知
      悉陳林不倒地受傷之事實，而被害人陳林不因本件車禍受傷死亡，與被告前揭
      車禍肇事間有相當因果關係。
（七）按汽車（包括機車）駕駛人，駕駛汽車肇事致人受傷，應即採取救護或其他必
      要措施，並向警察機關報告，不得駛離，道路交通管理處罰條例第六十二條第
      一項定有明文，被告騎騎車對關於上開肇事者義務之規定，當應遵守，然其仍
      於知悉肇事後，未停車並採取適當之救護及必要措施即迅速將車駛離，益見其
      顯有逃逸之意圖及逃逸之情無訛。
（八）又按刑法第一百八十五條之四之駕車肇事逃逸罪，以處罰肇事後逃逸之駕駛人
      為目的，俾促使駕駛人於肇事後能對被害人即時救護，以減少死傷，是該罪之
      成立祇以行為人有駕駛動力交通工具肇事，致人死傷而逃逸之事實為已足，至
      行為人之肇事有否過失，則非所問（參見最高法院八十八年度台上字第七三九
      六號判決、司法院第四十六期司法業務研究會研究意見）。本件被告騎機車與
      侵入其車道被害人之機車擦撞，致被害人倒地受傷後（嗣後經送醫不治），隨
      即騎機車逃離現場等情，已如前述，是被告雖就本件車禍事故並無過失，究未
      能據此解免被告前開駕駛動力交通工具肇事，致人死傷而逃逸之責。
（九）綜上所述，被告所辯要係卸責之詞，本件被告右揭犯行，事證明確，應依法論
      科。
二、核被告所為，係犯刑法第一百八十五條之四駕駛動力交通工具肇事，致人死傷而
    逃逸罪。原審未予詳察，遽為無罪之諭知，自有未洽，檢察官執此上訴意旨，指
    摘原判決不當，為有理由，自應由本院將原判決撤銷，審酌被告因被害人突侵入
    其車道車禍發生，一時心慌失慮，未參與救助被害人逃逸而犯罪，被害人及時已
    經他人送醫急救，雖告不治，被告對車禍肇事並無歸責事由，及其犯後之態度等
    一切情狀，爰量處有期徒刑六月，並諭知易科罰金之折算標準。
據上論斷，應依刑事訴訟法第三百六十九條第一項前段、第三百六十四條、第二百九
十九條第一項前段，刑法第一百八十五條之四、第四十一條第一項，罰金罰鍰提高標
準條例第二條，判決如主文。
本案經檢察官沈紹嘉到庭執行職務。
中    華    民    國      九十二      年      九      月     二十四   日
                              臺灣高等法院高雄分院刑事第七庭
                                  審判長法官  李春昌
                                        法官  黃憲文
                                        法官  莊飛宗
右正本證明與原本無異。
如不服本判決應於收受本判決後十日內向本院提出上訴書狀，其未述上訴理由者，
並得於提起上訴後十日內向本院補提理由書狀（均須按他造當事人之人數附繕本)「
切勿逕送上級法院」。
                                      書記官  張明賢
中    華    民    國      九十二      年      九      月     二十四   日
附錄本案論罪科刑法條全文：
刑法第一百八十五條之四：
  駕駛動力交通工具肇事，致人死傷而逃逸者，處六月以上五年以下有期徒刑。


司法院資訊處製作；財團法人民間司法改革基金會備份。
